【裁判字號】    98,訴,96
【裁判日期】    980123
【裁判案由】    違反毒品危害防制條例
【裁判全文】
臺灣嘉義地方法院刑事判決                98年度訴字第96號
公  訴  人  臺灣嘉義地方法院檢察署檢察官
被      告  甲○○
                    （現於臺灣嘉義監獄鹿草分監執行中）
上列被告因違反毒品危害防制條例案件，經檢察官提起公訴（九
十八年度撤緩偵字第一號），本院合議庭裁定由受命法官以簡式
程序進行審理，判決如下：
    主  文
甲○○施用第一級毒品，累犯，處有期徒刑玖月。
    犯 罪 事 實
一、甲○○前於民國九十一年間因施用毒品案件，經本院裁定令
    入勒戒處所施以觀察、勒戒，於九十一年四月十五日因無繼
    續施用傾向釋放出所。又於九十五年間因毒品危害防制條例
    等案件，經本院以九十四年度訴字第六七六號判處應執行有
    期徒刑一年三月確定，迄九十六年六月十六日執行完畢。詎
    仍不知悔改，另起施用第一級毒品之犯意，於九十七年六月
    二十五日上午七時許，在其位在嘉義縣六腳鄉蒜頭村二一三
    號住處內，以將毒品海洛因摻入香菸內吸用之方式，施用海
    洛因乙次。嗣於同年月二十七日下午一時許，在嘉義縣六腳
    鄉蒜頭國小前為警盤檢查獲，並於同日下午一時二十分許得
    其同意採尿送驗，其結果呈可待因及嗎啡陽性反應，始悉上
    情。
二、案經嘉義縣警察局朴子分局報請臺灣嘉義地方院檢察署檢察
    官偵查起訴。
    理  由
一、訊據被告甲○○對於上開事實均坦承不諱；參以九十七年六
    月二十七日下午一時二十分許，採得被告尿液送驗，其結果
    呈可待因陽性及嗎啡（按施用海洛因後，經人體之水解代謝
    作用，會呈嗎啡陽性反應）陽性反應等情，此有正修科技大
    學超微量研究科技中心檢驗報告、代號與真實姓名對照表各
    乙紙附卷可稽，均足徵被告上開自白確與事實相符，應堪採
    信。而按毒品危害防制條例於九十二年七月九日修正公布，
    自九十三年一月九日施行，其中第二十條、第二十三條將施
    用毒品之刑事處遇程序，區分為「初犯」及「五年內再犯」
    、「五年後再犯」。依其立法理由之說明：「初犯」，經觀
    察、勒戒或強制戒治後，應為不起訴處分或不付審理之裁定
    ；經觀察、勒戒或強制戒治執行完畢釋放後，「五年內再犯
    」者，因其再犯率甚高，原實施之觀察、勒戒及強制戒治既
    已無法收其實效，爰依法追訴或裁定交付審理。至於經觀察
    、勒戒或強制戒治執行完畢釋放後，「五年後再犯」者，前
    所實施之觀察、勒戒或強制戒治已足以遮斷其施用毒品之毒
    癮，為期自新及協助其斷除毒癮，仍適用「初犯」規定，先
    經觀察、勒戒或強制戒治之程序。從而依修正後之規定，僅
    限於「初犯」及「五年後再犯」二種情形，始應先經觀察、
    勒戒或強制戒治程序。倘被告於五年內已再犯，經依法追訴
    處罰，縱其第三次（或第三次以上）再度施用毒品之時間，
    在初犯經觀察、勒戒或強制戒治執行完畢釋放五年以後，已
    不合於「五年後再犯」之規定，且因已於「五年內再犯」，
    顯見其再犯率甚高，原實施觀察、勒戒或強制戒治，已無法
    收其實效，即應依該條例第十條處罰（最高法院九十七年度
    第五次刑事庭會議決議意旨參照）。查被告前於九十一年間
    因施用毒品案件，經本院裁定令入勒戒處所施以觀察、勒戒
    ，於九十一年四月十五日因無繼續施用傾向釋放出所。又於
    九十五年間因毒品危害防制條例等案件，經本院以九十四年
    度訴字第六七六號判處應執行有期徒刑一年三月確定，迄九
    十六年六月十六日執行完畢等情，有其臺灣高等法院被告前
    案紀錄表乙份在卷可參，其於觀察、勒戒執行完畢後五年內
    再犯施用毒品罪，且經法院判處罪刑確定，被告此次施用毒
    品犯行雖係於其前受觀察、勒戒執行完畢五年後所再犯，揆
    諸上開說明，即應依毒品危害防治條例第十條處罰。是本件
    事證明確，被告施用第一級毒品海洛因犯行，至堪認定，應
    依法論科。
二、按海洛因係屬毒品危害防制條例所定之第一級毒品，故核被
    告所為，係犯毒品危害防制條例第十條第一項之施用第一級
    毒品罪；其施用前持有海洛因之低度行為，為施用之高度行
    為所吸收，不另論罪。又被告前於九十五年間因毒品危害防
    制條例等案件，經本院以九十四年度訴字第六七六號判處應
    執行有期徒刑一年三月確定，迄九十六年六月十六日執行完
    畢等情，業如上述，其於五年內故意再犯本件有期徒刑以上
    之罪，為累犯，應依刑法第四十七條第一項加重其刑。爰審
    酌被告為高中畢業之智識程度，前有恐嚇、違反肅清煙毒條
    例、違反毒品危害防制條例及竊盜前科之素行，且曾因施用
    毒品而經觀察、勒戒程序，竟未思悔改，顯然缺乏禁絕毒害
    決心，然念及施用毒品犯行係屬戕害自身健康之行為，尚未
    危害他人，且被告於本院審理中能坦承犯行，態度尚稱良好
    等一切情狀，量處如主文所示之刑，以資懲儆。
據上論斷，應依刑事訴訟法第二百七十三條之一第一項、第二百
九十九條第一項前段，毒品危害防制條例第十條第一項，刑法第
十一條前段、第四十七條第一項，判決如主文。
本案經檢察官陳則銘到庭執行職務。
中    華    民    國    98    年    1     月    23    日
                  刑事第五庭  法  官  曾宏揚
以上正本證明與原本無異。
如不服本判決應於收受判決後10日內向本院提出上訴書狀，並應
敘述具體理由；其未敘述上訴理由者，應於上訴期間屆滿後20日
內向本院補提理由書（均須按他造當事人之人數附繕本）「切勿
逕送上級法院」。
中    華    民    國    98    年    1     月    23    日
                              書記官  陳慶昀
附錄論罪科刑法條：
毒品危害防制條例第10條第1項
施用第一級毒品者，處 6 月以上 5 年以下有期徒刑。


司法院資訊處製作；財團法人民間司法改革基金會備份。
